---
title: "Limpieza de Datos"
author: "Pedro Burgo"
date: "06 de noviembre de 2017"
output:
  html_document:
    highlight: tango
    theme: cerulean
    toc: yes

---

<style type="text/css">

 td {
   font-size: 10px;
}

</style>

```{r setup, include=FALSE}
knitr::opts_chunk$set(echo = TRUE)
```
### Comprobamos y establecemos directorio de trabajo
```{r directorios, echo=TRUE, results='asis', message=FALSE, warning=FALSE, error=FALSE}
getwd()
pathToMain <- "/Users/pburgo/Documents/MBD/M3_Actividad_Colaborativa"
setwd(pathToMain)
```

### Funciones 
Función que toma una cadena de fecha en formato YYYYmmdd o mmddYYYY y devuelve otra en formato YYYY-mm-dd
```{r customdateformatting, echo=TRUE, results='asis', message=FALSE, warning=FALSE, error=FALSE}
CustomDateFormatting <- function(x){
  x <- as.Date(parse_date_time(x, c("mdY", "Ymd")),"%Y-%m-%d",  tz = "UTC")
  return(format(x, "%Y-%m-%d"))
}
```

Función que toma un número de teléfono sin formato y lo devuelve formateado
```{r customphoneformatting, echo=TRUE, results='asis', message=FALSE, warning=FALSE, error=FALSE}
  CustomPhoneFormatting <- function(phone, invalid = NA)
  {
    phone <- gsub("(\\d{2})*(\\d{1})*(\\d{3}){1}(\\d{3}){1}(\\d{4}){1}","\\3-\\4-\\5",phone)
    return(phone)
  }
```

### Directorios y librerias
Nombre de los directorios en dónde se van a guardar los ficheros originales, el dataset limpio, scripts...
```{r directoriosNames, echo=TRUE, results='asis', message=FALSE, warning=FALSE, error=FALSE}
folderData <- "../datos"
folderScripts <- "../scripts"
folderRawData <- paste0(folderData, "/","rawData")
folderCleanData <- paste0(folderData, "/","cleanData")

```

Se crean los directorios necesarios 
```{r directoriosCreation, echo=TRUE, results='asis', message=FALSE, warning=FALSE, error=FALSE}
if (!file.exists(folderData)) {dir.create(folderData)}
if (!file.exists(folderScripts)) {dir.create(folderScripts)}
if (!file.exists(folderRawData)) {dir.create(folderRawData)}
if (!file.exists(folderCleanData)) {dir.create(folderCleanData)}
```

Se cargan las librerias que se van a usar
```{r librerias, echo=TRUE, results='asis', message=FALSE, warning=FALSE, error=FALSE}
if (!"stringi" %in% installed.packages()) install.packages("stringi", depend = TRUE)
if (!"tidyr" %in% installed.packages()) install.packages("tidyr", depend = TRUE)
if (!"data.table" %in% installed.packages()) install.packages("data.table", depend = TRUE)
if (!"lubridate" %in% installed.packages()) install.packages("lubridate", depend = TRUE)
if (!"knitr" %in% installed.packages()) install.packages("knitr", depend = TRUE)
library(stringi)
library(tidyr)
library(data.table,warn.conflicts = FALSE)
library(lubridate, warn.conflicts = FALSE)
library(knitr)
```

### Carga del dataset original
Establecemos la conexión con los datos 
```{r conexionDatos, echo=TRUE, results='asis', message=FALSE, warning=FALSE, error=FALSE}
fileURL <- "https://raw.githubusercontent.com/rdempsey/dataiku-posts/master/building-data-pipeline-data-science-studio/dss_dirty_data_example.csv"

con <- file(fileURL,"r")
dataToClean <- read.csv2(con, sep = ",",  header = TRUE )
close(con)
```

Guardamos una copia de los datos originales 
```{r copiaOriginal, echo=TRUE, results='asis', message=FALSE, warning=FALSE, error=FALSE}
originalFileName <- paste0(folderRawData,"/dirtydata_",format(Sys.time(),"%Y-%m-%d_%H-%M-%S"),".csv")
originalFileName
write.csv2(as.data.frame(dataToClean), originalFileName)
```
### Transformación previa
Reordenamos y renombramos las columnas 
```{r newOrder, echo=TRUE, results='asis', message=FALSE, warning=FALSE, error=FALSE}
newOrder <- c(1:7,15,8:14)
setcolorder(dataToClean,newOrder)
names(dataToClean) <- c("name","address","city","state","zip","phone","email",
                        "created", "work","work.address","work.city",
                        "work.state","work.zipcode","work.phone","work.email")
kable(head(dataToClean))
```

Nos quedamos únicamente con las 8 primeras columnas. Las columnas relativas a los datos del trabajo (work) las obviamos.
Las acciones a tomar en columnas como <code>address</code> o <code>phone</code> se repetirán en <code>work.address</code> y <code>work.phone</code>
```{r}
dataToClean <- dataToClean[ ,1:8]
```

### Columna name 
Separamos la columna <code>name</code> en <code>name</code> (nombre) y <code>surname</code> (apellidos).
Primero removemos los espacios a los lados

```{r columnaName, echo=TRUE, results='asis', message=FALSE, warning=FALSE, error=FALSE}
dataToClean$name <- stri_trim_both(dataToClean$name) 
dataToClean <- dataToClean %>% separate("name",  c("name", "surname"), " " , remove = TRUE)
kable(head(dataToClean))
```

###  Columna addres
Separamos la columna <code>address</code> en <code>addres</code> (dirección) y <code>flat</code> (piso).
Si se usase la dirección para una geolocalización inversa, el numero de apartamento o Suite (<i>Apt.</i> o <i>Suite</i> ) no parecen relevantes.
Como no aparecen en todos los registros los separamos para homogeneizar la columna address.
Primero removemos los espacios a los lados y usamos la regex <code>addressPattern</code>
```{r separateColumnaAddress, echo=TRUE, results='asis', message=FALSE, warning=FALSE, error=FALSE}
dataToClean$address <- stri_trim_both(dataToClean$address) 
addresPattern <- "(?=((Apt\\.))|(Suite))"
dataToClean <- dataToClean %>% separate(address, c("address", "flat"), addresPattern, remove = TRUE)
```

### Columna created
Separamos la columna <code>created</code> en <code>created</code> (contendrá la fecha) y <code>created.hour</code> (que llevará el detalle de la hora).
No todos los registros presentan la hora, por lo que vamos a prescindir de ella. Además <i>a priori</i> viendo los datos
no parece que sea algo importante para conservar.
Primero removemos los espacios a los lados.
```{r separateColumnaCreated, echo=TRUE, results='asis', message=FALSE, warning=FALSE, error=FALSE}
dataToClean$created <- stri_trim_both(dataToClean$created) 
dataToClean <- dataToClean %>% separate("created", c("created", "created.hour"), " ", remove = TRUE)
```

Las fechas se encuentran en dos formatos distintos mm/dd/yyyy y yyyy-mm-dd
Para homogeneizar los datos primero vamos a eliminar los '-' y los '/' obteniendo los formatos
mmddyyyy e yyyymmdd. Usamos una regex reemplazando las ocurrencias con ''

También se habría podido usar la regex <code>datePatttern <- "([0-9]+)-([0-9]+)-([0-9]+)|([0-9]+)\\/([0-9]+)\\/([0-9]+)"</code>, usando como reemplazo los grupos encontrados <code>dateReplacement <- "\\1\\2\\3\\4\\5\\6"</code>

```{r gsubColumnaCreated, echo=TRUE, results='asis', message=FALSE, warning=FALSE, error=FALSE}
datePatttern <- "([-]+)|([/]+)"
dateReplacement <- ""
dataToClean$created <- gsub(datePatttern,dateReplacement,dataToClean$created)
```

Aplicamos la función <code>CustomDateFormatting</code> a la columna <code>created</code>
```{r formatoColumnaCreated, echo=TRUE, results='asis', message=FALSE, warning=FALSE, error=FALSE}
dataToClean$created <- sapply(dataToClean$created, CustomDateFormatting)
dataToClean$created <- as.Date(dataToClean$created)
kable(head(dataToClean))
```

### Columna phone
Separamos la columna <code>phone</code> en <code>phone</code> (que llevará el número de teléfono) y <code>ext</code> (que llevará la extensión).
No todos los registros presentan la extensión, por lo que vamos a prescindir de ella.
Primero removemos los espacios a los lados.
```{r separateColumnaPhone, echo=TRUE, results='asis', message=FALSE, warning=FALSE, error=FALSE}
dataToClean$phone <- stri_trim_both(dataToClean$phone) 
dataToClean <- dataToClean %>% separate("phone", c("phone", "ext"), "x", remove = TRUE)
```

Los teléfonos se encuentran en distintos formatos 
Para homogeneizar los datos primero vamos a eliminar todo lo que no sea un dígito
```{r gsubColumnaPhone, echo=TRUE, results='asis', message=FALSE, warning=FALSE, error=FALSE}
phonePatttern <- "([^0-9]+)"
dataToClean$phone <-  gsub(phonePatttern,dateReplacement,dataToClean$phone)
```

Aplicamos la función <code>CustomPhoneFormatting</code> a la columna <code>phone</code>
```{r formatoColumnaPhone, echo=TRUE, results='asis', message=FALSE, warning=FALSE, error=FALSE}
dataToClean$phone <- sapply(dataToClean$phone, CustomPhoneFormatting)
kable(head(dataToClean))
```

### Procesado final 
Finalmente nos vamos a quedar únicamente con las columnas <code>name, surname,address, city, state, zip, phone, email y created</code>
```{r finalReOrder, echo=TRUE, results='asis', message=FALSE, warning=FALSE, error=FALSE}
newOrder <- c(1:3,5:6,8,10:11,4,7,9,12)
setcolorder(dataToClean,newOrder)
dataToClean <- dataToClean[ ,1:8]
dim(dataToClean)
```

Nos quedamos con los registros que carecen de <code>NA</code>
```{r avoidNa, echo=TRUE, results='asis', message=FALSE, warning=FALSE, error=FALSE}
dataToClean <- dataToClean[complete.cases(dataToClean),]
dim(dataToClean)
```

A mayores vamos a filtrar a aquellos registros que en los campos <code>phone</code> y <code>email</code> tiene cadena vacía.
No son <code>NA</code> pero sí están vacios.
```{r avoidEmpties, echo=TRUE, results='asis', message=FALSE, warning=FALSE, error=FALSE}
dataToClean <- dataToClean[!(dataToClean$phone == "" | dataToClean$email == ""), ]
dim(dataToClean) 
```

Ordenamos el <i>dataset</i> por el campo <code>created</code> en sentido ascendente
```{r sort, echo=TRUE, results='asis', message=FALSE, warning=FALSE, error=FALSE}
dataToClean <- dataToClean[order(dataToClean$created), ]
kable(head(dataToClean))
```

Guardamos el archivo <code>*.csv</code> de los datos procesados
```{r output, echo=TRUE, results='asis', message=FALSE, warning=FALSE, error=FALSE}
outputFileName <- paste0(folderCleanData,"/cleandata_",format(Sys.time(),"%Y-%m-%d_%H-%M-%S"),".csv")
outputFileName
write.csv2(as.data.frame(dataToClean), outputFileName)
```


          


